臺灣屏東地方法院刑事判決　　　　　　　　　　　　　　九十年度訴字第八九號
　　公　訴　人　臺灣屏東地方法院檢察署檢察官
　　被　　　告　易妥企業有限公司
　　兼 代表 人　丙○○
右列被告等因違反稅捐稽法等案件，經檢察官提起公訴（九十年度偵字第三三○○號
）及就被告丙○○部分移送併辦（九十年度偵字第三○○號），本院判決如左：
    主  文
易妥企業有限公司納稅義務人以詐術逃漏稅捐，科罰金新臺幣參萬元；又納稅義務人
以詐術逃漏稅捐，科罰金新臺幣參萬元。應執行罰金新臺幣伍萬元。
丙○○納稅義務人之負責人以詐術逃漏稅捐，處有期徒刑參月，如易科罰金，以參佰
元折算壹日；又納稅義務人之負責人以詐術逃漏稅捐，處有期徒刑參月，如易科罰金
，以參佰元折算壹日；又連續商業負責人以明知為不實之事項，而填製會計憑證，處
有期徒刑參月，如易科罰金，以參佰元折算壹日。應執行有期徒刑伍月，如易科罰金
，以參佰元折算壹日，緩刑貳年。
    事  實
易妥企業有限公司經依公司法設立登記，為以營利為目的之事業，且係應繳納營利事
業所得稅之法人，而丙○○則係該公司之董事長，為該公司兼商業之負責人，除填製
薪資所得扣繳暨免扣繳憑單外，另以登載營利事業所得稅結算相關資料申報為其附隨
業務。易妥企業有限公司以丙○○為代表人，為逃漏營利事業所得稅，丙○○明知如
附表所示人等未曾在易妥企業有限公司公司任職支薪，竟基於會計憑證填製不實、業
務文書登載不實暨行使之概括犯意及逃漏稅捐之各別犯意，先後於民國八十七、八十
八年申報營利事業所得稅期間，利用不知情之會計記帳人員戴東庚，連續製作如附表
各該人等之薪資所得扣繳暨免扣繳憑單、營利事業所得稅結算申報書及媒體申報總表
等不實會計憑證及業務文書，並持以向財政部臺灣省南區國稅局屏東縣分局行使，申
報易妥企業有限公司八十六、八十七年度營利事業所得，藉此詐術虛報八十六年度營
業成本新臺幣（下同）五十三萬八千元，逃漏營利事業所得稅二萬三千七百七十八元
；虛報八十七年度營業成本八十七萬元，因易妥企業有限公司歇業且丙○○遷移不明
未能計算核定，足以生損害於附表所列人員或其扶養義務人及稅捐稽徵機關處理賦稅
事務之正確性。
    理  由
一、訊據被告丙○○矢口否認犯行，辯稱：本件所報支領薪資之人，伊都不認識，之
    前有一個叫蔡東湖的工頭，他會拿出一些身分證來，伊不知道這次被訴虛報工資
    的人，是否是蔡東湖拿出來的云云。
二、經查，本件己○○、癸○○、甲○○、戊○○、丁○○、壬○○、庚○○、子○○等人，未曾在被告易妥企業有限公司任職支領薪資，然遭被告易妥企業有限公
    司虛列受領如附表所示金額之薪資，據各該被害人己○○、癸○○及其扶養義務
    人辛○○、甲○○及戊○○之母乙○○○、丁○○、壬○○、庚○○、子○○等
    人親自到庭或出具檢舉書指訴在卷，復有各該被害人支領被告易妥企業有限公司
    如附表所示年度與金額薪資之所得扣繳暨免扣繳憑單可稽。再者，訊據被告丙○○陳稱公司帳目均委交戴東庚代辦，經證人戴東庚結證無誤，而被告易妥企業有
    限公司虛列營業成本逃漏營利事業所得稅，被告丙○○為明顯可受利益之人，顯
    有充分之動機。茲倘被告丙○○果受所指工頭蔡東湖矇騙，遭其以如附表所示之
    人頭詐領高達一百四十萬餘元薪資，則理應積極向蔡東湖索還上開鉅額款項為是
    ，詎被告丙○○陳稱：「（國稅局叫妳補稅，如果確實是工頭虛報，為何不找工
    頭負責？）那些人都是蔡東湖的朋友，事後我也不知道要如何找蔡東湖處理」、
    「我都沒有留存切結書」云云，顯違情理，所辯要屬卸責之詞，無可採信。此外
    ，被告易妥企業有限公司逃漏八十六年度營利事業所得稅二萬三千七百七十八元
    ；至八十七年度者，則因被告易妥企業有限公司歇業且負責人即被告丙○○遷移
    不明未能計算核定，復有財政部臺灣省南區國稅局屏東縣分局九十年九月十八日
    南區國稅屏縣審字第九○○一七五六一號函暨所附處分書可參。被告易妥企業有
    限公司及丙○○虛報他人支領薪資，致附表所列人員個人所得增加，有遭核課所
    得稅之虞，自足生損害於附表所列人員或其扶養義務人及稅捐稽徵機關處理賦稅
    事務之正確性。
三、次查，被告易妥企業有限公司經依公司法設立登記，經營各式鐵材加工買賣業務
    ，係以營利為目的之事業，且係應繳納營利事業所得稅之法人；被告丙○○任被
    告易妥企業有限公司董事長，為該公司兼商業之負責人，俱有被告易妥企業有限
    公司設立登記事項卡暨董事、股東名單、公司章程等資料足憑。又各類所得扣繳
    暨免扣繳憑單，乃商業會計法第十五條第一款所規定之「原始憑證」，屬商業會
    計憑證之一種，至營利事業所得稅結算申報書及媒體申報總表等資料，則係營利
    事業基於業務所附隨製作（最高法院七十年度第九次刑事庭會議決議(一)及八十七
    年度台上字第五六七號判決參照）。被告丙○○為被告易妥企業有限公司兼商業
    負責人，為從事業務之人，填製不實會計憑證，並明知未有如附表所示之薪資支
    出，而將此不實事項登載於業務上作成之營利事業所得稅結算申報書及媒體申報
    總表等資料，並提出申報，使應納營利事業所得稅之義務人即被告易妥企業有限
    公司，逃漏稅捐，事證明確，應予依法論科。
四、核(1)被告易妥企業有限公司所為，均係犯稅捐稽徵法第四十一條之詐術逃漏稅捐
    罪。被告易妥企業有限公司為法人，無概括犯意可言，先後二次犯行，應予分論
    併罰。(2)被告丙○○依公司法規定，為被告易妥企業有限公司之負責人，依同法
    第四十七條第一款規定，同犯第四十一條之詐術逃漏稅捐罪，應處以徒刑；商業
    會計法第七十一條第一款之填製不實會計憑證罪（起訴書犯罪事實業已敘及，惟
    漏引法條）；刑法第二百十六條、第二百十五條之行使業務上登載不實文書罪。
    被告丙○○就營利事業所得稅結算申報書及媒體申報總表部分，屬於業務文書上
    登載不實，該低度行為，應為行使之高度行為所吸收，不另論罪；就填製不實會
    計憑證罪部分，與刑法業務上登載不實文書罪犯罪態樣相同，係後者之特別法，
    應擇一適用填製不實會計憑證罪論處。被告丙○○利用不知情之記帳人員戴東庚
    ，於業務文書上登載不實及填製不實會計憑證，為間接正犯。而營利事業所得申
    報本以年度為期間單位，各犯行之時間差距，原僅為認定連續犯之相對基準而已
    ，被告於緊接之二個年度內，填製不實會計憑證及行使業務上登載不實文書，所
    犯上開二罪，應認時間緊接，各該構成要件相同，顯皆係基於概括犯意反覆為之
    ，均為連續犯，應各以一罪論，並均加重其刑，且二罪間有方法結果之牽連關係
    ，應從一重以填製不實會計憑證罪論處。又被告丙○○二犯詐術逃漏稅捐罪，係
    屬轉嫁代罰性質，無連續犯可言；且所犯詐術逃漏稅捐二罪，與上開填製不實會
    計憑證罪，亦因轉嫁代罰性質之故，無牽連關係可言，三罪應予分論併罰。
五、爰審酌被告易妥企業有限公司犯罪之手段、目的、所得之利益；被告丙○○犯罪
    之動機、手段、目的、所得利益，否認犯行，惟已補繳稅款完畢之犯後態度等一
    切情狀，各量處如主文所示之刑，並各定其應執刑之刑。又就被告丙○○部分，
    其行為後，刑法第四十一條犯最重本刑為三年以下有期徒刑以下之刑之罪，受六
    個月以下有期徒刑或拘役之宣告，因身體、教育、職業、家庭之關係，執行顯有
    困難者，得易科罰金之規定，就所犯之罪法定最重本刑刑度，業經修正為五年以
    下有期徒刑，並改列為第四十一條第一項前段，經總統於九十年一月十日公布，
    同年月十二日生效，本件被告丙○○所犯前揭罪名符合修正後之規定，應依同法
    第二條第一項前段，適用修正後之第四十一條第一項規定為易科罰金折算標準之
    諭知。另被告丙○○前未曾受有期徒刑以上刑之宣告，有臺灣屏東地方法院檢察
    署刑案資料查註紀錄表及本院全國前案紀錄表可佐，其因一時失慮致罹刑章，經
    此教訓，當知謹慎，信無再犯之虞，本院認其所受刑之宣告以暫不執行為適當，
    併宣告緩刑二年，以啟自新。
據上論斷，應依刑事訴訟法第二百九十九條第一項前段，稅捐稽徵法第四十七條第一
款、第四十一條，商業會計法第七十一條第一款，刑法第十一條前段、第二條第一項
前段、第五十六條、第二百十六條、第二百十五條、第五十五條、第五十一條第五款
、修正後第四十一條第一項、第七十四條第一款，罰金罰鍰提高標準條例第一條前段
、第二條，判決如主文。
中      華      民      國      九十一      年    四    月    二十二    日
                                臺灣屏東地方法院刑事第三庭
                                          法  官  蔡 憲 德
右正本證明與原本無異。
如不服本判決應於收受本判決後送達後十日內向本院提出上訴書狀，其未敘述上訴理
由者，並得於提起上訴後十日內向本院補提理由書狀（均須按他造當事人之人數附繕
本 ）「切勿逕送上級法院」
                                          書記官  林 鴻 仁
中      華      民      國      九十一      年    四    月    二十二    日
附錄本案論罪科刑法條
稅捐稽徵法
第 41 條    納稅義務人以詐術或其他不正當方法逃漏稅捐者，處五年以下有期徒刑
            、拘役或科或併科新台幣六萬元以下罰金。
第 47 條    本法關於納稅義務人、扣繳義務人及代徵人應處徒刑之規定，於左列之
            人適用之：
            一  公司法規定之公司負責人。
            二  民法或其他法律規定對外代表法人之董事或理事。
            三  商業登記法規定之商業負責人。
            四  其他非法人團體之代表人或管理人。
商業會計法
第 71 條    商業負責人、主辦及經辦會計人員或依法受託代他人處理會計事務之人
            員有左列情事之一者，處五年以下有期徒刑、拘役或科或併科新台幣十
            五萬元以下罰金：
            一  以明知為不實之事項，而填製會計憑證或記入帳冊者。
            二  故意使應保存之會計憑證、帳簿報表滅失毀損者。
            三  意圖不法之利益而偽造、變造會計憑證、帳簿報表內容或撕毀其頁
                數者。
            四  故意遺漏會計事項不為記錄，致使財務報表發生不實之結果者。
            五  其他利用不正當方法，致使會計事項或財務報表發生不實之結果者
                。
刑法
第  215 條  從事業務之人，明知為不實之事項，而登載於其業務上作成之文書，足
            以生損害於公眾或他人者，處三年以下有期徒刑、拘役或五百元以下罰
            金。
第  216 條  行使第二百十條至第二百十五條之文書者，依偽造、變造文書或登載不
            實事項或使登載不實事項之規定處斷。
  附表
┌─────────┬──────┬───────┐
│虛報所得給付年度  │所得人姓名  │給付總額（元）│
├─────────┼──────┼───────┤
│八十六            │己○○      │一一三○○○  │
├─────────┼──────┼───────┤
│八十六            │癸○○      │  九○○○○  │
├─────────┼──────┼───────┤
│八十六            │甲○○      │一六○○○○  │
├─────────┼──────┼───────┤
│八十六            │戊○○      │  七五○○○  │
├─────────┼──────┼───────┤
│八十六            │丁○○      │一○○○○○  │
├─────────┼──────┼───────┤
│八十七            │壬○○      │一七四○○○  │
├─────────┼──────┼───────┤
│八十七            │庚○○      │一七四○○○  │
├─────────┼──────┼───────┤
│八十七            │癸○○      │一七四○○○  │
├─────────┼──────┼───────┤
│八十七            │子○○      │一七四○○○  │
├─────────┼──────┼───────┤
│八十七            │己○○      │一七四○○○  │
└─────────┴──────┴───────┘
